---
title: "Introduction"
description: | 
date: "`r Sys.Date()`"
author:
  - first_name: "Emmanuel"
    last_name: "Carranza"
    url: https://github.com/emmanuel-carranza
    affiliation: Université de Montréal
    affiliation_url: https://admission.umontreal.ca/programmes/microprogramme-de-1er-cycle-en-analyse-des-megadonnees-en-sciences-humaines-et-sociales/structure-du-programme/
    orcid_id: 0000-0003-2651-6737
citation_url:  https://github.com/Emmanuel-Carranza/FAS1002_projet-final
bibliography: references.bib
output: distill::distill_article
editor_options: 
  markdown: 
    wrap: sentence
---

```{r setup, include=FALSE}
knitr::opts_chunk$set(echo = FALSE)
library(tidyverse)
library(rmarkdown)
library(readxl)
life_expectancy_country_raw <- read_xlsx("data/raw/gapminder_lifeexp.xlsx",
                                         sheet = 6, range = "A4:KQ201")
life_expectancy_continent_raw <- read_xlsx("data/raw/gapminder_lifeexp.xlsx",
                                           sheet = 6, range = "A203:KQ208")
raw_pop_country <- read_xlsx("data/raw/gapminder_pop.xlsx",
                             sheet = 7, range = "A3:KQ200")
raw_pop_continent <- read_xlsx("data/raw/gapminder_pop.xlsx",
                               sheet = 7, range = "A202:KQ207")
vax_country <- read_csv("data/processed/country_vax.csv")
vax_continent <- read_csv("data/processed/continent_vax.csv")
raw_vax <- read_csv("data/raw/covid19vacc.csv")
```



Ma première banque de données provient de Our World in Data[@noauthor_covid-19_2021].Grâce à leur merveilleux travail, j'ai pu acccèder au fichier .CSV sur leur page Github qui contient les données de vaccination de chaque pays mises à jour régulièrement. Ma deuxième provient directement de la fondation [Gapminder](https://www.gapminder.org/) qui nous fournit de l'information quant aux [effectifs de population](https://docs.google.com/spreadsheets/d/14_suWY8fCPEXV0MH7ZQMZ-KndzMVsSsA5HdR-7WqAC0/edit#gid=501532268)[@noauthor_gm-population_nodate] ainsi que de [l'espérance de vie](https://docs.google.com/spreadsheets/d/11mulzUH3_cueq-V9D5KIlo9oHE9YYZrUSeVyCin7_rM/edit#gid=501532268)[@noauthor_gm-life_nodate-1] de chaque pays.

## Données Brutes

### La banque de données de vaccination de Our World in Data

Cette banque de données est mise à jour quotidiennement, ce qui la rend très fiable.
Elle est constituée de dizaines des milliers d'observations avec une multitude de variables.
Chaque observation contient le nom d'un pays ou d'un continent, ainsi que des données par rapport au taux de vaccinations.

Voici les variables :

-   location : nom du pays (ou de la région d'un pays).
-   iso_code : Codes de pays à trois lettres ou OWID pour continents
-   date : date de l'observation.
-   total_vaccinations : nombre total de doses administrées.
-   total_vaccinations_per_hundred: le nombre total de doses administrés divisé par la population totale
-   daily_vaccinations_raw : variation quotidienne du nombre total de doses administrées.
-   vaccinations_quotidiennes : nouvelles doses administrées par jour (lissé 7 jours).
-   daily_vaccinations_per_million:vaccinations quotidiennes pour un million de personnes dans la population totale du pays.
-   people_vaccinated : nombre total de personnes ayant reçu au moins une dose de vaccin. people_vaccinated_per_hundred: personnes_vaccinées pour 100 personnes dans la population totale du pays.
-   people_fully_vaccinated : nombre total de personnes ayant reçu deux doses prescrites par le protocole de vaccination. Si une personne reçoit la première dose d'un vaccin à 2 doses, cette mesure reste la même. S'ils reçoivent la deuxième dose, la métrique augmente de 1.
-   people_fully_vaccinated_per_hundred : people_fully_vaccinated pour 100 personnes dans la population totale du pays.
-   total_boosters : nombre total de rappels de vaccination COVID-19 administrés (doses administrées au-delà du nombre prescrit par le protocole de vaccination)
-   total_boosters_per_hundred: nombre total de doses de rappel de vaccination COVID-19 administrées pour 100 personnes dans la population totale.

```{r,layout = "l-page"}
paged_table(raw_vax)
```
[Disponible sur:Github](https://github.com/owid/covid-19-data/tree/master/public/data/vaccinations) 

### La banque de données des populations de Gapminder


Cette banque de données contient des effectifs de population pour de centaines de pays ainsi que les continents d'Afrique, d'Asie, d'Europe et de la planète entière. Toutefois, j'ai remarqué que l'Océanie ne s'y trouve pas.

Voici les variables :

-   geo : Codes de pays à trois lettres
-   name: Nom du pays ou du continent
-   1800-2100: 300 années de population par pays. Celle qui sont après le présent, sont tirés d'un estimé de projection.

Par pays:

```{r,layout = "l-page"}
paged_table(raw_pop_country)
```

Par continent :

```{r,layout = "l-page"}
paged_table(raw_pop_continent)
```


### La banque de données d'espérance de vie de Gapminder

Cette banque est très similaire à la précédente.
Elle contient les mêmes pays, continents et années que la précédente.
Cette fois-ci nous avons les données sur l'espérance de vie moyenne des citoyens par pays respectif à travers les années.

Par pays:

```{r,layout = "l-page"}
paged_table(life_expectancy_country_raw )
```

Par continent :

```{r,layout = "l-page"}
paged_table(life_expectancy_continent_raw )
```

## Données nettoyées, polies et résumées

Voici la banque de données nettoyée par pays :

```{r,layout = "l-page"}
paged_table(vax_country)
```

Voici la banque de données nettoyée par continent :

```{r,layout = "l-page"}
paged_table(vax_continent)
```


Mes constats par rapport aux données se trouvent dans la page [2-analyse](2-analyse.html).

