---
title: "Analyse des banques de données"
description: | 
date: "`r Sys.Date()`"
author:
  - first_name: "Emmanuel"
    last_name: "Carranza"
    url: https://github.com/emmanuel-carranza
    affiliation: Université de Montréal
    affiliation_url: https://admission.umontreal.ca/programmes/microprogramme-de-1er-cycle-en-analyse-des-megadonnees-en-sciences-humaines-et-sociales/structure-du-programme/
    orcid_id: 0000-0003-2651-6737
citation_url: https://github.com/Emmanuel-Carranza/FAS1002_projet-final
bibliography: references.bib
output: distill::distill_article
---

```{r setup, include=FALSE}
knitr::opts_chunk$set(echo = FALSE)
library(tidyverse)
library(data.table)
library(readxl)
library(rmarkdown)
library(RColorBrewer)
```

```{r, include=FALSE}
vax_raw <- read_csv("data/raw/covid19vacc.csv") #Données brutes

obs_raw <- nrow(vax_raw)

na_vax_raw <- sum(is.na(vax_raw)) #Nombre de données manquantes données manquantes

vaxd_continent <- vax_raw %>% 
  subset(iso_code %like% "OWID")

unique_cont <- unique(vaxd_continent$location)
#Il y a des intrus dans ce qui est senser être des continents.

vaxd <- vax_raw %>% 
    mutate(location=factor(location), #change la classe de la variables
        iso_code=recode(iso_code,
                         "OWID_KOS"="KOS",
                         "OWID_CYN"="CYN",
                         "OWID_SCT"="SCT",
                         "OWID_WLS"="WLS",
                         "OWID_ENG"="ENG",
                         "OWID_NIR"="NIR",
                         "OWID_UMC"="income",
                         "OWID_LIC"="income",
                         "OWID_HIC"="income",
                         "OWID_LMC"="income"))
# Recode iso_code pour que certains pays aient un iso_code à 3 lettres,
# ainsi que les locations comme 'High Income' ou 'Low Income'.


vaxd_country <- vaxd %>% 
  subset(iso_code %like% "^[a-zA-Z]{3}$")
#sous-groupe des pays qui ont un iso_code à 3 lettres

unique_country <- length(unique(vaxd_country$location))
#235 pays ou nations uniques

vax_country_entries <- vaxd_country %>% 
   group_by(location) %>% 
    summarize(count=n()) %>%   
    arrange(desc(count))

vax_country_entries 
#Ils sont tous entre 320 et 383 entrées.



vaxd_continent <- vaxd %>%
  group_by(location) %>% 
  subset(location %in% c("Africa","Asia","Europe","North America","Oceania","South America","World"))

unique(vaxd_continent$location)
#J'ai tout les continents que je devrais avoir !


first_date <- vaxd %>% 
          slice(which.min(as.Date(date, '%Y/%m/%d')))
first_date$date
#Le Denmark à fait la première entrée 2020-12-01


vax_cont_entries <- vaxd_continent %>% 
   group_by(location) %>% 
    summarize(count=n()) %>%   
    arrange(desc(count))

denmark_count <- vax_country_entries %>% 
  filter(location == "Denmark") %>%
  select("count")


vax_cont_entries 
#Ils sont tous entre 320 et 383 entrées.
  
raw_pop_country <- read_xlsx("data/raw/gapminder_pop.xlsx",
                             sheet = 7, range = "A3:KQ200")

raw_pop_continent <- read_xlsx("data/raw/gapminder_pop.xlsx",
                               sheet = 7, range = "A202:KQ207")


unique(raw_pop_continent$name) 
#Manque Océanie et l'amérique est en deux

unique(raw_pop_country$name) 
#J'ai 197 pays

sum(is.na(vaxd_continent))
#beaucoup de NA's juste pour les continent aussi
```

Afin de pouvoir explorer, analyser et visualiser les données de vaccination, j'ai dû les regarder de très près. En effet on constate `r na_vax_raw` observations manquantes parmis les `r obs_raw` compilées. Après un peu de ménage, je peux compter `r unique_country` pays ou nations qui ont contribué aux données. Notez que ce chiffre est plus élevé que le nombre de pays sur terre parce que certains sont des territoires appartenant à des nations qui sont situés dans un autre pays ou sur une île.

Parmi ces nations, on compte une moyenne 298 jours de communications par pays depuis le 1er décembre 2020. C'est le Denmark qui entame le bal avec son premier vaccin à un citoyen (suite aux phases d'essais). Ce qui fait aussi du `r first_date$location` le pays avec le plus d'entrées individuelles à `r denmark_count`. Il est suivit de proche par la Norvege, la Lettonie, les États-Unis et le Canada.

On constate des grosses et petites différences entre les pourcentages de gens vaccinés par pays que Our World In Data nous donne et ceux que j'ai calculé moi-même.

```{r, layout = "l-page"}
big_diff <- read_csv("data/processed/big_diff.csv")
paged_table(big_diff)
```
La colonne "Percentage" est celle que j'ai calculé en prennant le nombre total de vaccinations par pays, divisé par la population totale du pays. La colonne "difference" nous donne la différence de pourcentage constaté. Notez que le pourcentage peut effectivement dépasser le 100% puisque le nombre de vaccins administrés va certainement dépasser celui de la population, si on reçoit 2 doses et plus pour chacun. Certaines différences semblent être négligeables et d'autres sont beaucoup trop grosses. Difficile de dire si c'est parce que les données de vaccination n'ont pas bien été enregistrées dans le pays, ou si c'est parce que les données de populations sont des estimations.


Les données de vaccination contiennent tous les continents avec l'Amérique séparée en deux, ainsi qu'une catégorie globale pour le total appellé 'WORLD'. Cependant les données de population ou d'espérance de vie de Gapminder ne contiennent aucune information pour l'Océanie et englobe l'Amérique dans un tout. J'ai décidé de webscraper manuellement les données pour la population et l'espérance de vie de l'Amérique du Nord et du Sud individuellement pour compléter un peu le manque.

De plus, les données de Gapminder nous donne de l'information sur beaucoup moins de pays que ceux des vaccins.Encore une fois, je pense que c'est parce que certains sont des territoires ou petites îles apartenant à des nations. C'est pour cela que lors de la combinaison des banques de données, tout les pays ou nations qui ne sont pas dans les trois ne sont pas pris en considération.


Après de nombreuses manipulations que vous pouvez lire sur la page [3-manipulation](3-manipulation.html), j'ai réussi à épurer le tout pour visualiser ci-dessous.


### Les plus grand pays

```{r,layout = "l-page"}
country_vax <- read_csv("data/processed/country_vax.csv")

biggest_countries <- country_vax[order(as.integer(country_vax$population),
                                    decreasing = TRUE), ] %>%
                                      head(10)

graph2 <- ggplot(biggest_countries,
                 aes(x= reorder(paste(location, pop_text),population),
                      y= people_fully_vaccinated_per_hundred, fill=location))+
        geom_bar(stat="identity", show.legend=FALSE)+
        scale_fill_brewer(palette="Spectral")+
        geom_text(aes(label = paste0(people_fully_vaccinated_per_hundred,"%")),
                    hjust = -0.1)+
        labs(x = "Pays & taille de population ", y = "Ayant reçu 2 doses",
            title = "Vaccination pour les pays les plus peuplés classé par taille",
            caption = "Data source: Our World In Data & Gapminder")+
        expand_limits(y = 100)+
        theme_minimal()+
        coord_flip()
graph2
```
Ce premier graphique nous donne un aperçu des données de vaccination pour les 10 plus grandes nations au monde. Le seul pays en Afrique, le Niger se trouve à moins de 2% de vaccinations à ce jour (dec-2021). Mon hypothèse de départ est que la taille de la population doit avoir un effet sur la performance de vaccinations d'une population. Mais si on regarde la Chine ou l'Inde avec des populations de plus d'un milliard de personnes : ils ont quand-même réussi à accomplir beaucoup en peu de temps.



### Les continents
```{r,layout = "l-page"}
continent_vax <- read_csv("data/processed/continent_vax.csv")
graph_cont <- ggplot(continent_vax,
                 aes(x= reorder(paste(location, pop_text),population),
                      y= people_fully_vaccinated_per_hundred, fill=location))+
        geom_bar(stat="identity", show.legend=FALSE)+
        scale_fill_brewer(palette="Spectral")+
        geom_text(aes(label = paste0(people_fully_vaccinated_per_hundred,"%")),
                    hjust = -0.1)+
        labs(x = "Continent & taille de population", y = "Ayant reçu 2 doses",
            title = "Pourcentage de vaccination par continent",
            caption = "Data source: Our World In Data & Gapminder")+
        expand_limits(y = 100)+
        theme_minimal()+
        coord_flip()
graph_cont
```
Ce graphique est clair et simple. Moins de 50% de la population a reçu deux doses du vaccin. Le plus marquant ici est encore le continent Africain qui a un taux beaucoup trop faible.

### Basse espérance de vie
```{r,layout = "l-page"}
lower_life_exp <- country_vax[order(as.integer(country_vax$life_expectancy),
                                    decreasing = FALSE), ] %>%
                                      head(10)

graph <- ggplot(lower_life_exp,
                 aes(x= reorder(paste(location, life_expectancy),people_fully_vaccinated_per_hundred),
                      y= people_fully_vaccinated_per_hundred, fill=location))+
        geom_bar(stat="identity", show.legend=FALSE)+
        scale_fill_brewer(palette="Spectral")+
        geom_text(aes(label = paste0(people_fully_vaccinated_per_hundred,"%")),
                    hjust = -0.1)+
        labs(x = "Pays et espérance de vie en années", y = "pourcentage ayant reçu 2 doses",
            title = "Les pays avec espérance de vie la plus basse",
            caption = "Data source: Our World In Data & Gapminder")+
        expand_limits(y = 100)+
        theme_minimal()+
        coord_flip()
graph

```
Le seul pays qui n'est pas en Afrique ici c'est Papouasie-Nouvelle-Guinée. Plus ça avance plus ça va mal. La chose qu'ils ont tous en commmun c'est une espérance de vie assez basse comparé au reste du monde.Si une chose est certaine, c'est que le facteur socio-économique d'un environnement a une influence sur l'espérance de vie. Les conséquences de l'emprise socio-économique sont perçues aussi à travers des données de vaccination.


### Régression linéaire

```{r,layout = "l-page"}
linear_reg <- ggplot(country_vax, aes(x=life_expectancy, 
                         y=people_fully_vaccinated_per_hundred))+
          geom_point()+
          geom_smooth(method = "lm",
                      color = "#FFBF71")+
          labs(x = "Espérance de vie (en années)",
               y = "Pourcentage de vaccination",
          title = "Espérance de vie vs taux de vaccination")+
          theme_minimal()

linear_reg
```


```{r}
lm_ok <- lm(people_fully_vaccinated_per_hundred ~ life_expectancy, country_vax)

summary (lm_ok)
```

Selon ces informations,le taux de vaccination par pays peut être expliqué par l'espérance de vie moyenne du même pays jusqu'à 60%.

### Anova

```{r}
anova_df <- country_vax %>% 
    select(c("people_fully_vaccinated_per_hundred",
             "life_expectancy","population"))


anova_df <- stack(anova_df)

anova(lm(values ~ ind, anova_df))
```

