---
title: "Manipulation des banques de données"
description: | 
date: "`r Sys.Date()`"
author:
  - first_name: "Emmanuel"
    last_name: "Carranza"
    url: https://github.com/emmanuel-carranza
    affiliation: Université de Montréal
    affiliation_url: https://admission.umontreal.ca/programmes/microprogramme-de-1er-cycle-en-analyse-des-megadonnees-en-sciences-humaines-et-sociales/structure-du-programme/
    orcid_id: 0000-0003-2651-6737
citation_url: https://fas1002.github.io/FAS1002_projet-final
bibliography: references.bib
output: distill::distill_article
---

```{r setup, include=FALSE}
knitr::opts_chunk$set(echo = FALSE)
```

## Packages utilisés

```{r,results=FALSE}
library(tidyverse)
library(readxl)
library(rmarkdown)
library(lubridate)
library(data.table)
library(arsenal)
library(RColorBrewer)
library(rvest)
library(citr)
library(scales)
```
[@allaire_rmarkdown_2021; @dowle_datatable_2021; @heinzen_arsenal_2021; @neuwirth_rcolorbrewer_2014; @noauthor_cran_nodate; @spinu_lubridate_2021; @wickham_readxl_2019; @wickham_rvest_2021; @wickham_scales_2020; @wickham_tidyverse_2021]

## Est-ce que l'information est à jour ?

### Banques de données des vaccins


```{r}
vacc_db_info <- file.info("data/raw/covid19vacc.csv")
# Accès aux informations du fichier local.


#Si le fichier n'a pas été mis a jour dans les dernières 24 heures,
#J'applique la fonction download.file pour télécharger la banque de données.
ifelse(
    difftime(Sys.time(),vacc_db_info$ctime, units = "hours") > 24,
       download.file("https://github.com/owid/covid-19-data/raw/master/public/data/vaccinations/vaccinations.csv",
                     destfile = "data/raw/covid19vacc.csv"),
       "La banque de données a été mise à jour dans les 24 dernières heures")
```
[@noauthor_covid-19_2021]

### Banque de données des populations

```{r}
fileinfo_pop <- file.info("data/raw/gapminder_pop.xlsx")
# Accès aux informations du fichier local.

#Si le fichier n'a pas été mis à jour dans les 30 derniers jours,
#J'applique la fonction download.file pour télécharger la banque de données.
ifelse(
  difftime(Sys.time(),fileinfo_pop$ctime, units = "days" ) > 30, download.file("https://docs.google.com/spreadsheets/d/14_suWY8fCPEXV0MH7ZQMZ-KndzMVsSsA5HdR-7WqAC0/export?format=xlsx",
              destfile = "data/raw/gapminder_pop.xlsx"),
       "La banque de données a été mise à jour dans les 30 derniers jours.")

```
[@noauthor_gm-population_nodate]

### Banque de données de l'espérance de vie


```{r}
fileinfo_life <- file.info("data/raw/gapminder_lifeexp.xlsx")
#informations du fichier local.


#Si le fichier n'a pas été mis a jour dans les 30 derniers jours,
#J'applique la fonction download.file pour télécharger la banque de données.
ifelse(difftime(Sys.time(),fileinfo_pop$ctime, units = "days" ) > 30, download.file("https://docs.google.com/spreadsheets/d/11mulzUH3_cueq-V9D5KIlo9oHE9YYZrUSeVyCin7_rM/export?format=xlsx", destfile = "data/raw/gapminder_lifeexp.xlsx"),
       "La banque de données a été mise à jour dans les 30 derniers jours.")

```
[@noauthor_gm-life_nodate-1]

## Lecture et manipulation des données

### Banques de données des vaccins

```{r,results=FALSE}
vax_raw <- read_csv("data/raw/covid19vacc.csv")

vaxd <- vax_raw %>% 
    mutate(location=factor(location),
        iso_code=recode(iso_code, 
                         "OWID_KOS"="KOS",
                         "OWID_CYN"="CYN",
                         "OWID_SCT"="SCT",
                         "OWID_WLS"="WLS",
                         "OWID_ENG"="ENG",
                         "OWID_NIR"="NIR",
                         "OWID_UMC"="income",
                         "OWID_LIC"="income",
                         "OWID_HIC"="income",
                         "OWID_LMC"="income")) %>% 
    select(-c(daily_vaccinations_raw,total_boosters_per_hundred,
              total_boosters,daily_vaccinations_per_million,
              daily_people_vaccinated_per_hundred,daily_people_vaccinated,
              daily_vaccinations))%>% # J'en ai pas besoin.
  na.omit() #pour se simplifier la vie.

country_vax_everyday <- vaxd[vaxd$iso_code %like% "^[a-zA-Z]{3}$", ]
#Juste les pays

country_vax <- country_vax_everyday %>% 
  group_by(location) %>%
slice(which.max(as.Date(date, '%Y/%m/%d')))
#Seulement la dernière observation
#Puisque j'ai enlevé tout les NA's, il est possible que l'observation
#sélectionné ici ne soit pas la dernière mise à jour. Cependant,elle va être la
#dernière mise à jour qui contient les informations que j'ai selectionné.

unique(country_vax$location) 
#235 unique countries

continent_vax <- vaxd[vaxd$iso_code %like% "OWID", ] %>% 
                mutate(location=factor(location))
# Sous ensemble de ceux vacciné, groupé par continent

continent_vax <- continent_vax[continent_vax$location %in% c("Africa","Asia","Europe","North America","Oceania","South America","World"), ]
#J'enlève l'union européenne

continent_vax <- continent_vax %>% 
  group_by(location) %>%
slice(which.max(as.Date(date, '%Y/%m/%d')))
#Je prend seulement la dernière observation de chaque continent.
```


### Banque de données des populations

```{r,results=FALSE}

country_pop_raw <- read_xlsx("data/raw/gapminder_pop.xlsx",
                             sheet = 7, range = "A3:KQ200")
#Lecture du fichier excel pour la population des pays individuellement.


continent_pop_raw <- read_xlsx("data/raw/gapminder_pop.xlsx",
                               sheet = 7, range = "A202:KQ207")
#Lecture du même fichier excel mais pour la population par continent.


country_pop <- country_pop_raw %>% 
    mutate(name=factor(name)) %>%
    select(c(name, `2021.0`))
#Je vais garder juste le nom du pays et la population en 2021


continent_pop <- continent_pop_raw %>% 
    select(c(name,`2021.0`))
#Même chose mais pour les continents

names(country_pop)[1] <- "location"
names(continent_pop)[1] <- "location"
# Je renomme le nom de la colonne pour pouvoir la "merge" avec 
# la banque de données de vaccination.
```



### Banque de données d'espérance de vie

```{r,results=FALSE}
life_country_raw <- read_xlsx("data/raw/gapminder_lifeexp.xlsx",
                              sheet = 6, range = "A4:KQ201")
#Lecture du fichier excel pour l'espérance de vie groupé par pays.


life_continent_raw <- read_xlsx("data/raw/gapminder_lifeexp.xlsx",
                                sheet = 6, range = "A203:KQ208")
#Lecture du fichier excel pour l'espérance de vie groupé par continent.


life_country <- life_country_raw %>% 
    mutate(name=factor(name)) %>% 
    select(c(name,`2021.0`)) %>% 
    na.omit()
#Je prend juste le nom des pays et l'espérance de vie en 2021.

names(life_country)[1] <- "location" 
#Pour avoir le même nom que la banque de données des vaccins.

life_continent <- life_continent_raw %>% 
    mutate(name=factor(name)) %>% 
    select(c(name,`2021.0`)) %>% 
    na.omit()
#Même chose pour les continents.

names(life_continent)[1] <- "location"
```

### Webscraping des données manquantes

```{r, results=FALSE}
##POPULATION D'AMÉRIQUE DU NORD

link_nap = "https://worldpopulationreview.com/continents/north-america-population"
page_nap = read_html(link_nap)
#Page internet qui contient un effectif de la population

n_america_pop = page_nap %>%
    html_nodes(".center span") %>% 
    html_text 
 # Selection du nombre recherché

n_america_pop = as.numeric(gsub(",","",n_america_pop))
#Soustraction des virgules 
#96564730 personne en Amérique du North


##ESPÉRANCE DE VIE DE L'AMÉRIQUE DU NORD

link_nal = "https://www.macrotrends.net/countries/NAC/north-america/life-expectancy"
page_nal = read_html(link_nal)
#Page internet qui contient l'espérance de vie en Amérique du Nord

n_america_life = page_nal %>%
    html_nodes("li:nth-child(1) strong:nth-child(1)") %>% 
    html_text 
#Selection du nombre recherché

n_america_life <- as.numeric(n_america_life)


#POPULATION D'AMÉRIQUE DU SUD

link_sap = "https://worldpopulationreview.com/continents/south-america-population"
page_sap = read_html(link_sap)
#Page internet qui contient la population d'Amérique du sud

s_america_pop = page_sap %>% 
    html_nodes(".center span") %>% 
    html_text 
# Sélection du nombre recherché

s_america_pop <- as.numeric(gsub(",","",s_america_pop))
# La population est 434260151 à ce jour

#ESPÉRANCE DE VIE D'AMÉRIQUE DU SUD

link_sal = "https://www.macrotrends.net/countries/LCR/latin-america-and-the-caribbean/life-expectancy#:~:text=The%20current%20life%20expectancy%20for,a%200%25%20increase%20from%202019"
page_sal = read_html(link_sal)
#Page internet qui contient la population d'Amérique du sud

s_america_life = page_sal %>%
    html_nodes("li:nth-child(1) strong:nth-child(1)") %>% 
    html_text 
#Sélection du nombre recherché

s_america_life <- as.numeric(s_america_life)
#L'espérance de vie est de 75.24 ans

## CREATION D'UN DATAFRAME DES DONNÉES MANQUANTES

american_life_exp <- data.frame( c("North America", "South America"),
                      c(n_america_life, s_america_life))
# Création d'un data frame pour les données manquantes d'espérance de vie

names(american_life_exp) <- c("location","2021.0")

# jonction de ces données à life_continent
continent_lifenew <- rbind(life_continent,american_life_exp)

# Création d'un data frame pour les données manquantes de population
american_pop <- data.frame( c("North America", "South America"),
                            c(n_america_pop, s_america_pop))

names(american_pop) <- c("location","2021.0")


continent_pop_new <- rbind(continent_pop,american_pop)
#Jonction des informations webscrapé aux donné de population de gapminder

```
[@noauthor_latin_nodate; @noauthor_north_nodate; @noauthor_north_nodate-1; @noauthor_south_nodate]


## Jonction des banques de données

```{r}
continent_pop_life <- merge(continent_pop_new, continent_lifenew, by = "location") %>%
rename("population" = "2021.0.x",
"life_expectancy" = "2021.0.y")
#Jonction de l'espérance de vie et population des continents

continent_vax <- merge(continent_vax, continent_pop_life, by = "location")
# Merge cette dernière avec ma banque de données des vaccinations par continents


continent_vax <- continent_vax %>%
            mutate(pop_text = label_number_si(accuracy=0.1)(population))
# Nouvelle variable qui donne les chiffres en abréviation


country_vax <- merge(country_vax, country_pop, by = "location")
# Je joins les informations de population à celles des vaccins par pays

country_vax <- merge(country_vax, life_country, by = "location")
#Je join les informations d'espérance de vie à celles des vaccins par pays

country_vax <- country_vax %>% 
              rename("population" = "2021.0.x",
                     "life_expectancy" = "2021.0.y")
#Renomme les colonnes

country_vax <- country_vax %>% 
          mutate(pop_text = label_number_si(accuracy=0.1)(population))
#Ajout d'une variable de population abbrévié

```

## Visualisations

### Espérance de vie les plus basses

```{r}
lower_life_exp <- country_vax[order(as.integer(country_vax$life_expectancy),
                                    decreasing = FALSE), ] %>%
                                      head(10)
#10 pays avec la plus basse espérance de vie

graph <- ggplot(lower_life_exp,
                 aes(x= reorder(paste(location, life_expectancy),people_fully_vaccinated_per_hundred),
                      y= people_fully_vaccinated_per_hundred, fill=location))+
        geom_bar(stat="identity", show.legend=FALSE)+
        scale_fill_brewer(palette="Spectral")+
        geom_text(aes(label = paste0(people_fully_vaccinated_per_hundred,"%")),
                    hjust = -0.1)+
        labs(x = "Pays et espérance de vie en années", y = "pourcentage ayant reçu 2 doses",
            title = "Vaccination pour les pays avec espérance de vie la plus basse",
            caption = "Data source: Our World In Data & Gapminder")+
        expand_limits(y = 100)+
        theme_minimal()+
        coord_flip()

graph

```

### 10 pays avec la population la plus grande.

```{r}
biggest_countries <- country_vax[order(as.integer(country_vax$population),
                                    decreasing = T), ] %>%
                                      head(10)

graph2 <- ggplot(biggest_countries,
                 aes(x= reorder(paste(location, pop_text),population),
                      y= people_fully_vaccinated_per_hundred, fill=location))+
        geom_bar(stat="identity", show.legend=FALSE)+
        scale_fill_brewer(palette="Spectral")+
        geom_text(aes(label = paste0(people_fully_vaccinated_per_hundred,"%")),
                    hjust = -0.1)+
        labs(x = "Pays & taille de population ", y = "Ayant reçu 2 doses",
            title = "Vaccination pour les pays les plus peuplés classé par taille",
            caption = "Data source: Our World In Data & Gapminder")+
        expand_limits(y = 100)+
        theme_minimal()+
        coord_flip()
graph2


```


### Taux de vaccination par continent

```{r}
graph_cont <- ggplot(continent_vax,
                 aes(x= reorder(paste(location, pop_text),population),
                      y= people_fully_vaccinated_per_hundred, fill=location))+
        geom_bar(stat="identity", show.legend=FALSE)+
        scale_fill_brewer(palette="Spectral")+
        geom_text(aes(label = paste0(people_fully_vaccinated_per_hundred,"%")),
                    hjust = -0.1)+
        labs(x = "Continent & taille de population", y = "Ayant reçu 2 doses",
            title = "Pourcentage de vaccination par continent",
            caption = "Data source: Our World In Data & Gapminder")+
        expand_limits(y = 100)+
        theme_minimal()+
        coord_flip()

graph_cont
```


## Vérification si les taux de vaccinations sont fiable

```{r}
country_vax <- country_vax %>%
          group_by(location)%>%
          mutate(Percentage=paste0(round(total_vaccinations/(population)*100,2)))
#Je vais le calcul moi même


country_vax <- country_vax %>%
  mutate("same_percentage" = ifelse(total_vaccinations_per_hundred == Percentage,
                                    "Same","Incorrect"))
# Identifie les variables qui diffèrent

total_vax100_incorrect <- country_vax[country_vax$same_percentage == "Incorrect", ]%>%
                          select(c("location",
                                   "total_vaccinations_per_hundred",
                                   "Percentage", "same_percentage")) %>% 
                            mutate(Percentage=as.numeric(Percentage))


total_vax100_incorrect <- total_vax100_incorrect %>% 
  group_by(location) %>% 
  mutate("difference" = (total_vaccinations_per_hundred)-(Percentage)) %>% 
  mutate(difference=abs(difference))
#Calcule la différence entre les pourcentages


big_diff <- total_vax100_incorrect[order(total_vax100_incorrect$difference),]
#Pour pouvoir en faire un csv plus tard


```

## Combien de temps a passé depuis mon analyse ?

```{r}
days_passed <- difftime(Sys.time(),as.Date("2021-12-22"), units = "days")

days_passed <- format(round(days_passed, 2), nsmall = 2)


n_vax_2021_12_22 <- 4476161541
#Le nombre de personnes ayant reçu au moins une doses du vaccin
#au jour de ma publication.


total_vax_world <- vax_raw %>% 
              mutate(location=factor(location)) %>% 
            filter(location == "World") %>%
         slice(which.max(as.Date(date, '%Y/%m/%d')))
#le résultat le plus récent pour la population total ayant reçu une dose

total_vax_word <- total_vax_world$people_vaccinated
#associe la valeur à un objet

new_vax <- total_vax_word-n_vax_2021_12_22
#soustraction du total d'aujourd'hui moins l'effectif lors de ma publication

new_vax <- label_number_si(accuracy=0.1)(new_vax)
#conversion en abbréviation
```


## Analyses statistiques

### Régression linéaire

```{r}
linear_reg <- ggplot(country_vax, aes(x=life_expectancy, 
                         y=people_fully_vaccinated_per_hundred))+
          geom_point()+
          geom_smooth(method = "lm",
                      color = "#FFBF71")+
          labs(x = "Espérance de vie (en années)",
               y = "Pourcentage de vaccination",
          title = "Espérance de vie vs taux de vaccination")

linear_reg
```


```{r}
lm_ok <- lm(people_fully_vaccinated_per_hundred ~ life_expectancy, country_vax)

summary (lm_ok)
```

Selon ces informations,le taux de vaccination par pays peut être expliqué par l'espérance de vie moyenne du même pays jusqu'à 60%.

Puisque mon P-value se trouve en bas du seuil de 0.05 : mon modèle représente bien une explication derrière les données.

### Anova

```{r}
anova_df <- country_vax %>% 
    select(c("people_fully_vaccinated_per_hundred",
             "life_expectancy","population"))


anova_df <- stack(anova_df)

anova(lm(values ~ ind, anova_df))
```

Ici ma valeur F est à 13.88. Plus grand est la valeur F plus il y a de preuves qu'il y a une différence entre les moyennes des groupes.

Puisque la valeur Pr(>F) est plus petite que le seuil de 0.05, on peut rejeter l'hypothèse nulle et conclure qu'il y a une différence statistique significative entre la moyenne des groupes.

## Exportation de mes données en CSV

```{r}
write.csv(country_vax,"data/processed/country_vax.csv")

write.csv(continent_vax,"data/processed/continent_vax.csv")

write.csv(country_vax_everyday,"data/processed/all_observations_country_vax.csv")

write.csv(big_diff,"data/processed/big_diff.csv", row.names = FALSE)
```




