---
title: "Les taux de vaccinations"
description: |
site: distill::distill_website
toc: no
---

```{r setup, include=FALSE}
knitr::opts_chunk$set(echo = FALSE)
```

  Il est difficile de croire que nous somme déjà rendu à la troisième dose du vaccins contre la Covid-19 alors que la moitié de la planète n'a pas encore reçu sa deuxième dose. En effet si, on se fit au graphique ci dessous c'est moins de la moitié. 
  
```{r}
library(tidyverse)
library(RColorBrewer)

continent_vax <- read_csv("data/processed/continent_vax.csv")

graph_cont <- ggplot(continent_vax,
                 aes(x= reorder(paste(location, pop_text),population),
                      y= people_fully_vaccinated_per_hundred, fill=location))+
        geom_bar(stat="identity", show.legend=FALSE)+
        scale_fill_brewer(palette="Spectral")+
        geom_text(aes(label = paste0(people_fully_vaccinated_per_hundred,"%")),
                    hjust = -0.1)+
        labs(x = " ", y = "Ayant reçu 2 doses",
            title = "Pourcentage de vaccinations par continent",
            caption = "Data source: Our World In Data")+
        expand_limits(y = 100)+
        theme_minimal()+
        coord_flip()

graph_cont
```
  
 Dans les pages qui suivent, vous allez pouvoir avoir une description des banques de données utilisées ainsi que des variables les constituants sur la page [1-intro](1-intro.html). Une analyse et visualisations seront disponible sur la page [2-analyse](2-analyse.html). Pour ceux ayant suivit un cours de programmation R, la page [3-manipulation](3-manipulation.html) sera consacré aux bribe de code R qui m'ont servis tout au long de mon projet.^[Ce projet à été écrit en Décembre 2021.]
 
 Pour terminer, l'ensemble des citations pour les sources des banques de données, ainsi que des packages utilisés, seront inscrits dans la page [4-citation](4-citation.html).
 
 Bonne lecture !
 
 


## Remerciements {.appendix}

J'aimerais remercier mon enseignant pour le cours FAS1002 qui nous beaucoup
appris cette session.
